臺灣高等法院臺南分院刑事判決
110年度上訴字第441號
上  訴  人  臺灣嘉義地方檢察署檢察官
被      告  周盈嘉
指定辯護人  本院公設辯護人  簡松柏  
上列上訴人因被告違反槍砲彈藥刀械管制條例案件，不服臺灣嘉
義地方法院109年度訴字第584號中華民國110年2月18日第一審判
決（起訴案號：臺灣嘉義地方檢察署109年度偵字第4424號），
提起上訴，本院判決如下：
    主  文
上訴駁回。
    理  由
一、本案經本院審理結果，認第一審判決被告非法持有改造手槍
    罪，處有期徒刑2年，併科罰金新台幣5萬元，罰金如易服勞
    役，以新臺幣1千元折算1日；缓刑4年，並應於本判決確定
    後1年内向指定之政府機關、政府機構、行政法人、社區或
    其他符合公益目的之機構或團體，提供80小時之義務勞務，
    緩刑期間付保護管束；扣案改造手槍1支沒收，核無不當，
    應予維持，並引用如附件第一審判決書記載之證據及理由。
二、檢察官上訴意旨略以：
　　被告所犯非法持有可發射子彈具殺傷力之改造槍枝罪，其犯
    罪情狀與其他持有槍彈之被告並無二致；且被告另持有可擊
    發且具殺傷力之子彈達99顆，有内政部警政署刑事警察局鑑
    定書及函文在卷可參，犯罪所生之危險遠較一般僅持有數顆
    子彈之情形為高，被告犯罪情節非輕，於盤點刑法第57條所
    列事項時，原應予以加重，縱令被告犯後始終坦認犯行，至
    多在刑法第57條犯後態度之評價上予以肯認而減輕刑度，考
    量其犯罪情狀要無「顯」可憫恕之情形，自難援引刑法第59
    條之量刑例外規定，減輕其刑至有期徒刑2年之極輕刑度。
    原判決量刑過輕，爰此提起上訴，請將原判決撤銷，更為適
    當之判決。
三、駁回上訴之理由：
  ㈠原審以被告犯非法持有改造手槍罪，罪證明確，因而依附件
    原判決所示法條，並審酌各項量刑事由，量處有期徒刑2年
    ，併科罰金新台幣5萬元，罰金如易服勞役，以新臺幣1千元
    折算1日；缓刑4年，並應於判決確定後1年内向指定之政府
    機關、政府機構、行政法人、社區或其他符合公益目的之機
    構或團體，提供80小時之義務勞務，緩刑期間付保護管束；
    扣案改造手槍1支沒收等，本院核其認事用法並無不當，量
    刑亦稱允洽，應予維持。
  ㈡檢察官認原審適用刑法第59條不當，量刑過輕，而提起上訴
    。惟查，被告案發時年僅26歲，並無前科，其供稱母親在其
    國小一年級時離家，其由父親照顧，父親在其高一時過世，
    目前從事貼磁磚之工作，發現本案槍彈之過程及未立即報繳
    之緣由，業據原審調查詳實，確有事出突然、思慮未周之處
    ，本件最低法定刑為有期徒刑3年，縱令判處最低度刑，仍
    須令一個沒有前科的年輕人入監服刑，衡以其本案之情節，
    此一刑度實有過重，而有情堪憫恕之處，難認原審於此情況
    適用刑法第59條有何不當。再者，量刑輕重係屬事實審法院
    得依職權自由裁量之事項，苟已斟酌刑法第57條各款所列情
    狀而未逾越法定刑度，不得遽指為違法；又在同一犯罪事實
    與情節，如別無其他加重或減輕之原因，下級審量定之刑，
    亦無過重或失輕之不當情形，則上級審法院對下級審法院之
    職權行使，原則上應予尊重。原審就本案之量刑，適用刑法
    第59條後再依刑法第57條規定審酌被告上開一切情狀，量處
    上開刑度，除未逾越職權外，亦無違反比例原則，及有其他
    失出或失入之違法或失當之處，難認有何過輕情形，此部分
    上訴，為無理由，應予駁回。
據上論斷，應依刑事訴訟法第373條、第368條，判決如主文。
本案經檢察官柯文綾提起公訴，檢察官陳昱奉提起上訴，檢察官
謝錫和到庭執行職務。
中　　華　　民　　國　  110　　年　　9 　　月　　9　　日
                    刑事第五庭  審判長法  官  黃國永
                                      法  官  蔡川富
                                      法  官  翁世容
以上正本證明與原本無異。
如不服本判決應於收受送達後20日內向本院提出上訴書狀，其未
敘述上訴理由者，並得於提起上訴後20日內向本院補提理由書（
均須按他造當事人之人數附繕本）「切勿逕送上級法院」。
                                      書記官  顏惠華   
中　　華　　民　　國　 110　　年　　9 　　月　　9 　　日
附錄本案論罪科刑法條：                                  
修正前槍砲彈藥刀械管制條例第8條
未經許可，製造、販賣或運輸鋼筆槍、瓦斯槍、麻醉槍、獵槍、
空氣槍或第4條第1項第1款所定其他可發射金屬或子彈具有殺傷
力之各式槍砲者，處無期徒刑或5年以上有期徒刑，併科新臺幣
1000萬元以下罰金。
未經許可，轉讓、出租或出借前項所列槍枝者，處5年以上有期
徒刑，併科新臺幣1000萬元以下罰金。
意圖供自己或他人犯罪之用，而犯前2項之罪者，處無期徒刑或7
年以上有期徒刑，併科新臺幣1000萬元以下罰金。
未經許可，持有、寄藏或意圖販賣而陳列第1項所列槍枝者，處3
年以上10年以下有期徒刑，併科新臺幣700萬元以下罰金。
第1項至第3項之未遂犯罰之。
犯第1項、第2項或第4項有關空氣槍之罪，其情節輕微者，得減
輕其刑。
槍砲彈藥刀械管制條例第12條
未經許可，製造、販賣或運輸子彈者，處1年以上7年以下有期徒
刑，併科新台幣500萬元以下罰金。
未經許可，轉讓、出租或出借子彈者，處6月以上5年以下有期徒
刑，併科新台幣300萬元以下罰金。
意圖供自己或他人犯罪之用，而犯前二項之罪者，處3年以上10
年以下有期徒刑，併科新台幣700萬元以下罰金。
未經許可，持有、寄藏或意圖販賣而陳列子彈者，處5年以下有
期徒刑，併科新台幣300萬元以下罰金。
第1項至第3項之未遂犯罰之。

【附件】
臺灣嘉義地方法院刑事判決
109年度訴字第584號
公　訴　人　臺灣嘉義地方檢察署檢察官
被　　　告　周盈嘉　男　(民國00年0月0日生)
　　　　　　　　　　身分證統一編號：Z000000000號
　　　　　　　　　　住嘉義縣○○鄉○○村○○○00號
選任辯護人　梁家昊律師(法扶律師)
上列被告因違反槍砲彈藥刀械管制條例案件，經檢察官提起公訴
（109年度偵字第4424號），本院判決如下：
    主  文
周盈嘉犯非法持有可發射子彈具有殺傷力之改造槍枝罪，處有期
徒刑貳年，併科罰金新臺幣伍萬元，罰金如易服勞役，以新臺幣
壹仟元折算壹日。緩刑肆年，並應於本判決確定後壹年內向指定
之政府機關、政府機構、行政法人、社區或其他符合公益目的之
機構或團體，提供捌拾小時之義務勞務，緩刑期間付保護管束。
扣案之改造手槍壹枝（槍枝管制編號：○○○○○○○○○○號，含彈匣壹
個）沒收。
    犯 罪 事 實
一、緣周啟明於民國109年5月15日下午2時許，在嘉義縣○○鄉○○
    村○○○00號住處旁倉庫外道路旁紅色搬運車車斗上冰桶內之
    黑色背包內，發現槍枝、子彈後，將上情告知前去與其聊天
    之鄰居周奕森，周奕森再轉知上情予周盈嘉，周盈嘉遂與周
    奕森一同前往察看，發現該黑色背包內有改造手槍1枝（槍
    枝管制編號0000000000，含彈匣1個）及非制式子彈99顆，
    周盈嘉竟基於非法持有可發射子彈具有殺傷力之改造槍枝與
    非法持有子彈之犯意，獨自將上開槍、彈帶回嘉義縣○○鄉○○
    村○○○00號住處藏放而持有之。嗣為警於109年5月19日上午6
    時45分許（起訴書誤載為「7時25分許」)，持搜索票至周盈
    嘉上開住處執行搜索，扣得上開改造手槍1
    枝（含彈匣1個）及非制式子彈99顆。
二、案經嘉義市政府警察局移送臺灣嘉義地方檢察署檢察官偵查
    起訴。
    理  由
一、被告以外之人於審判外之言詞或書面陳述，除法律有規定者
    外，不得作為證據。被告以外之人於審判外之陳述，雖不符
    刑事訴訟法第159條之1至第159條之4之規定，而經當事人於
    審判程序同意作為證據，法院審酌該言詞陳述或書面陳述作
    成時之情況，認為適當者，亦得為證據，刑事訴訟法第159
    條第1項、第159條之5第1項分別定有明文。查檢察官、被告
    周盈嘉及辯護人就本判決作為認定犯罪事實依據之各項傳聞
    證據，於準備程序時同意作為證據，本院審酌證據作成時之
    情況，核無違法取證或其他瑕疵，認為以之作為證據為適當
    ，應有證據能力。
二、上揭犯罪事實業據被告於審理時坦承不諱，核與證人周啟明
    、周奕森於警詢及偵查中之證述情節相符，復有本院109年
    度聲搜字第372號搜索票、嘉義市政府警察局刑事警察大隊
    搜索扣押筆錄、扣押物品目錄表、扣押物品收據、槍枝初檢
    報告照片、現場照片在卷可考。另有上開改造手槍1枝（含
    彈匣1個）及非制式子彈99顆扣案可資佐證。又扣案之上揭
    槍、彈，經送內政部警政署刑事警察局以檢視法、性能檢驗
    法、試射法鑑定，其結果為：一、送鑑手槍1枝（槍枝管制
    編號：0000000000），認係非制式手槍，由仿手槍外型製造
    之槍枝，組裝已貫通之金屬槍管而成，擊發功能正常，可供
    擊發適用子彈使用，認具殺傷力；二、送鑑子彈99顆，認均
    係非制式子彈、由口徑9mm制式空包彈組合直徑約8.9mm金屬
    彈頭而成，經試射均可擊發，認具殺傷力等情，有該局109
    年8月10日刑鑑字第1090055470鑑定書、109年10月15日刑鑑
    字第1098006706號函在卷可參，上開鑑定結果均係鑑驗機關
    以其專業知識及精密儀器測試後所得之結論，自可採信。綜
    上所述，本案事證明確，被告犯行堪以認定，應依法論科。
三、行為後法律有變更者，適用行為時之法律。但行為後之法律
    有利於行為人者，適用最有利於行為人之法律，刑法第2條
    第1項定有明文。本案被告行為後，槍砲彈藥刀械管制條例
    第7條、第8條於109年6月10日修正公佈施行，於同年月12日
    生效。修正前第7條原規定：「（第1項）未經許可，製造、
    販賣或運輸火砲、肩射武器、機關鎗、衝鋒槍、卡柄槍、自
    動步槍、普通步槍、馬槍、手槍或各類砲彈、炸彈、爆裂物
    者，處無期徒刑或七年以上有期徒刑，併科新臺幣三千萬元
    以下罰金。（第4項）未經許可，持有、寄藏或意圖販賣而
    陳列第一項所列槍砲、彈藥者，處五年以上有期徒刑，併科
    新臺幣一千萬元以下罰金。」第8條原規定：「（第1項）未
    經許可，製造、販賣或運輸鋼筆槍、瓦斯槍、麻醉槍、獵槍
    、空氣槍或第四條第一項第一款所定其他可發射金屬或子彈
    具有殺傷力之各式槍砲者，處無期徒刑或五年以上有期徒刑
    ，併科新臺幣一千萬元以下罰金。（第4項）未經許可，持
    有、寄藏或意圖販賣而陳列第一項所列槍枝者，處三年以上
    十年以下有期徒刑，併科新臺幣七百萬元以下罰金。」修正
    後第7條則規定：「（第1項）未經許可，製造、販賣或運輸
    制式或非制式火砲、肩射武器、機關鎗、衝鋒槍、卡柄槍、
    自動步槍、普通步槍、馬槍、手槍或各類砲彈、炸彈、爆裂
    物者，處無期徒刑或七年以上有期徒刑，併科新臺幣三千萬
    元以下罰金。（第4項）未經許可，持有、寄藏或意圖販賣
    而陳列第一項所列槍砲、彈藥者，處五年以上有期徒刑，併
    科新臺幣一千萬元以下罰金。」第8條則規定：「（第1項）
    未經許可，製造、販賣或運輸制式或非制式鋼筆槍、瓦斯槍
    、麻醉槍、獵槍、空氣槍或第四條第一項第一款所定其他可
    發射金屬或子彈具有殺傷力之各式槍砲者，處無期徒刑或五
    年以上有期徒刑，併科新臺幣一千萬元以下罰金。（第4項
    ）未經許可，持有、寄藏或意圖販賣而陳列第一項所列槍砲
    者，處三年以上十年以下有期徒刑，併科新臺幣七百萬元以
    下罰金。」是本次修法之目的在於有效遏止持「非制式槍砲
    」進行犯罪情形，認「非制式槍砲」與「制式槍砲」之罪責
    有一致之必要，故於第4條、第7條至第9條增加「制式或非
    制式」之構成要件，亦即不分制式或非制式，凡屬第7條所
    列各類槍枝型式之槍枝，有殺傷力者，概依第7條規定處罰
    。故「未經許可持有可發射子彈具殺傷力之改造（非制式）
    手槍」犯行，經比較新舊法後，修正後應改依第7條第4項規
    定處罰，其刑罰較修正前規定（即原第8條第4項）為重，較
    不利於被告，從而依刑法第2條第1項前段之規定，應適用有
    利於被告之法律，亦即應適用被告行為時之修正前槍砲彈藥
    刀械管制條例第8條第4項之規定論處。
四、核被告所為，係犯修正前槍砲彈藥刀械管制條例第8條第4項
    之非法持有可發射子彈具殺傷力之改造槍枝罪及（現行）同
    條例第12條第4項之非法持有子彈罪。被告未經許可持有之
    前開非制式子彈共99顆，均係相同種類之客體，僅為單純一
    罪。被告以一行為同時非法持有上揭之改造手槍1枝及非制
    式子彈99顆，則係持有不相同種類之客體，為想像競合犯，
    應依刑法第55條前段規定從一重論以非法持有改造槍枝罪。
    又被告僅因擔心藏放槍彈之人日後返回尋槍無著時，發現是
    被告送交警方調查，將會報復被告，故被告心想於持有15日
    後，如無人來尋找槍、彈，則將槍、彈送警調查等節，業據
    被告、證人周啟明、周奕森一致供陳在卷，故而本院審酌上
    開各情，認為被告之行為對於社會所可能造成之危險性較為
    輕微，犯後始終坦認犯行，堪認已有悔改之意，爰依刑法第
    59條之規定減輕其刑。爰以行為人之責任為基礎，依被告之
    陳述及前案紀錄，審酌被告前無犯罪之紀錄；於審理中自陳
    高職肄業、未婚、無子女、獨居、以貼磁磚為業等一切情狀
    ，量處如主文所示之刑，並就罰金部分諭知易服勞役之折算
    標準。
五、被告前未曾因故意犯罪受有期徒刑以上刑之宣告，此有臺灣
    高等法院被告前案紀錄表附卷可憑，品行尚佳，其等因一時
    失慮致罹刑章，事後坦認犯行，態度尚稱良好，足認確有悔
    意，復受本次罪刑之諭知，又課予他種負擔為戒而緩其刑之
    執行（詳後述），當足收警惕懲儆之效，而無再犯之虞，因
    認對其等宣告之刑以暫不執行為適當，爰宣告緩刑4年，以
    勵自新。並依刑法第74條第2項第5款，命被告於本判決確定
    後1年內向政府機關、政府機構、行政法人、社區或其他符
    合公益目的之機構或團體提供之義務勞務80小時，用以建立
    其守法觀念與矯正其偏差行為，俾收啟新及惕儆之雙效。併
    依刑法第93條第1項第2款之規定，命被告於緩刑期間付保護
    管束。倘被告如未於主文所示之期間內履行本判決所諭知之
    負擔，情節重大者，檢察官得依刑事訴訟法第476條、刑法
    第75條之1之規定，聲請撤銷對其所為之緩刑宣告，一併敘
    明。
六、扣案上揭改造手槍1枝（含彈匣1個），具有殺傷力，係違禁
    物，應依刑法第38條第1項規定宣告沒收。至已擊發之非制
    式子彈99顆，已不再具有殺傷力，喪失子彈之效能，不屬違
    禁物之性質，爰不予宣告沒收，附此敘明。
據上論斷，應依刑事訴訟法第299條第1項前段，判決如主文（依
裁判簡化原則，僅記載程序法條）。
本案經檢察官柯文綾提起公訴，檢察官陳昱奉到庭執行職務。
中　　華　　民　　國　　110 　年　　2 　　月　　18　　日
                  刑事第四庭  審判長法  官  陳仁智
                                    法  官  簡仲頤
                                    法  官  康敏郎
以上正本證明與原本無異。
如不服本判決應於收受判決後20日內向本院提出上訴書狀，並應
敘述具體理由；其未敘述上訴理由者，應於上訴期間屆滿後20日
內向本院補提理由書（均須按他造當事人之人數附繕本）「切勿
逕送上級法院」。
                                    書記官　陳佾澧
中　　華　　民　　國　　110 　年　　2 　　月　　19　　日
附錄本案論罪科刑法條全文
一、修正前槍砲彈藥刀械管制條例第8條
未經許可，製造、販賣或運輸鋼筆槍、瓦斯槍、麻醉槍、獵槍、
空氣槍或第4條第1項第1款所定其他可發射金屬或子彈具有殺傷
力之各式槍砲者，處無期徒刑或5年以上有期徒刑，併科新臺幣
1000萬元以下罰金。
未經許可，轉讓、出租或出借前項所列槍枝者，處5年以上有期
徒刑，併科新臺幣1000萬元以下罰金。
意圖供自己或他人犯罪之用，而犯前2項之罪者，處無期徒刑或7
年以上有期徒刑，併科新臺幣1000萬元以下罰金。
未經許可，持有、寄藏或意圖販賣而陳列第1項所列槍枝者，處3
年以上10年以下有期徒刑，併科新臺幣700萬元以下罰金。
第1項至第3項之未遂犯罰之。
犯第1項、第2項或第4項有關空氣槍之罪，其情節輕微者，得減
輕其刑。
　
二、槍砲彈藥刀械管制條例第12條第4項
未經許可，持有、寄藏或意圖販賣而陳列子彈者，處5年以下有
期徒刑，併科新台幣300萬元以下罰金。